臺灣臺北地方法院民事判決
110年度重訴字第1086號
原      告  星展(台灣)商業銀行股份有限公司


法定代理人  伍維洪  


被      告  胖蜥蜴電腦有限公司

兼法定代理  
人          吳甘州  

被      告  吳易洋  


共      同
訴訟代理人  張耀天律師
上列當事人間請求清償借款事件，本院於民國111年3月25日言詞
辯論終結，判決如下：
    主  文
被告應給付原告新臺幣壹仟陸佰零柒萬捌仟貳佰捌拾玖元，及如
附表所示之利息、違約金。
訴訟費用由被告連帶負擔。
    事實及理由
壹、程序方面：
一、按當事人得以合意定第一審管轄法院，但以關於由一定法律
    關係而生之訴訟為限；前項合意，應以文書證之，民事訴訟
    法第24條定有明文。本件依兩造簽訂之銀行往來總約定書第
    六節其他約定第20條、保證書第20條約定，兩造合意以本院
    為第一審管轄法院，依前揭規定，本院就本件訴訟自有管轄
    權。
二、被告經合法通知，未於最後言詞辯論期日到場，核無民事訴
    訟法第386條所列各款情形，爰依原告之聲請，由其一造辯
    論而為判決。
貳、實體方面：
一、原告主張：被告胖蜥蜴電腦有限公司（下稱胖蜥蜴公司）於
    民國105年10月5日邀同被告吳甘州、吳易洋為連帶保證人，
    與伊簽訂銀行往來總約定書、保證書，復於109年8月18日簽
    訂銀行授信函，向伊申請貸款共新臺幣（下同）1,800萬元
    ，約定授信期間6個月，並分別於110年4月28日起陸續撥款
    ，利息分別以原告資金成本加碼年息2%（現為3.71%），且
    約定如未能按期清償授信文件下應付之任何本金債務，其債
    務視為全部到期，除按借款約定利率計付遲延利息，逾期在
    6個月以內者以原貸款利率之10%計付違約金，逾期超過6個
    月之部分，則按原貸款利率之20%計付違約金。詎胖蜥蜴公
    司未依約清償，迄今尚欠本金1,607萬8,289元及如附表所示
    利息及違約金迄未清償，依銀行往來總約定書第一節一般約
    定第10條約定，債務視為全部到期，被告胖蜥蜴公司自應償
    還如主文第1項所示之借款本息及違約金。又被告吳甘州、
    吳易洋為上開債務之連帶保證人，應連帶負清償責任。爰依
    消費借貸及連帶保證之法律關係，提起本件訴訟等語，並聲
    明：如主文第一項所示。
二、被告則以：本件原告起訴請求返還之借款，除本金及利息外
    ，另有請求違約金，然依民法第250條、第251條及252條之
    規範可知，違約金原則上係為填補債權人因債務人不履行契
    約所生之損害，本件兩造既已約定利息，且原告所生損害亦
    僅係被告之遲延給付，難認原告尚有何額外之損害可言，原
    告請求被告給付違約金應屬過高，故請求鈞院酌減或免除原
    告所請求之額外違約金等語置辯，並聲明：原告之訴駁回。
三、本件原告主張之事實，已據其提出銀行往來總約定書、保證
    書、銀行授信函、借還款查詢表、利率查詢表等件為證，核
    屬相符，堪信為真。從而，原告依消費借貸及連帶保證之法
    律關係，請求被告給付如主文第1項所示之本金、利息及違
    約金，為有理由，應予准許。
四、至被告抗辯原告請求之違約金過高，應予酌減或免除等語，
    惟查：
  ⒈按約定利率，超過週年百分之十六者，超過部分之約定，無
    效；約定之違約金額過高者，法院得減至相當之數額，民法
    第205條、第252條分別訂有明文；又按違約金之約定，乃基
    於個人自主意思之發展、自我決定及自我拘束所形成之當事
    人間之規範，本諸契約自由之精神及契約神聖與契約嚴守之
    原則，對於其所約定之違約金數額，原應受其約束。又契約
    當事人當事人約定契約不履行之違約金過高，法院固得依民
    法第252條以職權減至相當之數額，惟是否相當，仍須依一
    般客觀事實、社會經濟狀況及當事人所受損害情形，以為酌
    定標準，且應就債務人若能如期履行債務時，債權人可得享
    受之一切利益為衡量之標準。
  ⒉依如附表所示兩造約定之利息為週年利率3.71%，違約金最高
    依上開利率20%計算為0.742%，利息及違約金合計為週年利
    率4.452%，並未逾16%，違約金並無過高，且兩造既已合意
    約定倘被告未能依約清償，被告應給付上開違約金，兩造即
    應受其拘束，復參酌被告自110年10月28日起迄未還款之違
    約情節，及違約所造成原告另需增加管理、追償之成本，原
    告自因此而受有損害等情形，亦難認上開違約金之約定有何
    過高而顯失公平之情事；從而，被告上開所辯，均非可採，
    是本件應無依民法第252條規定酌減前揭違約金請求之必要
    。則原告依消費借貸及連帶保證契約，請求被告連帶給付1,
    607萬8,289元及如附表所示之利息、違約金，應屬有據。
五、本件事證已臻明確，兩造其餘攻防方法及所用證據，經斟酌
    後認均不足以影響本判決之結果，爰不逐一論列，附此敘明
    。　　
六、訴訟費用負擔之依據：民事訴訟法第85條第2項。
中　　華　　民　　國　　110 　年　　 3　　月　　 30　 日
                  民事第八庭    法　官　陳宣每
以上正本係照原本作成
如對本判決上訴，須於判決送達後20日內向本院提出上訴狀。如
委任律師提起上訴者，應一併繳納上訴審裁判費。
中　　華　　民　　國　　110 　年　　 3　　月　　30　　日
                       　　　　 書記官　連晨宇
　　　　　　　　　　　　　　　　
附表：(民國/新臺幣)
編號 借款本金餘額      利    息     違  約  金       期   間 利率  1 207萬8,289元 自110年11月01日起至清償日止 3.71% 自110年10月28日起至清償日止，逾期在6個月以內部分按左列利率10%，逾期超過6個月部分，按左列利率20%計算之違約金。  2 200萬元 自110年10月01日起至清償日止 3.71% 自110年10月28日起至清償日止，逾期在6個月以內部分按左列利率10%，逾期超過6個月部分，按左列利率20%計算之違約金。  3 200萬元 自110年10月01日起至清償日止 3.71% 自110年10月28日起至清償日止，逾期在6個月以內部分按左列利率10%，逾期超過6個月部分，按左列利率20%計算之違約金。  4 150萬元 自110年10月01日起至清償日止 3.71% 自110年10月28日起至清償日止，逾期在6個月以內部分按左列利率10%，逾期超過6個月部分，按左列利率20%計算之違約金。  5 200萬元 自110年10月01日起至清償日止 3.71% 自110年10月28日起至清償日止，逾期在6個月以內部分按左列利率10%，逾期超過6個月部分，按左列利率20%計算之違約金。  6 300萬元 自110年10月01日起至清償日止 3.71% 自110年10月28日起至清償日止，逾期在6個月以內部分按左列利率10%，逾期超過6個月部分，按左列利率20%計算之違約金。  7 150萬元 自110年10月01日起至清償日止 3.71% 自110年10月28日起至清償日止，逾期在6個月以內部分按左列利率10%，逾期超過6個月部分，按左列利率20%計算之違約金。  8 200萬元 自110年10月01日起至清償日止 3.71% 自110年10月28日起至清償日止，逾期在6個月以內部分按左列利率10%，逾期超過6個月部分，按左列利率20%計算之違約金。  合計 1,607萬8,289元